# 请教版主：非同一控制下企业合并购买日的确定

提问人：smalldonkey 时间：2012-10-17 14:42:33
求版主看看下面的例子中，购买日如何确定？
A企业通过现金购买全部资产的方式吸收合并B公司，总价款 1000 万，各种审批均通过后，合同约定交割日为 7 月 15 日，A公司于 7 月15 日开始接管并实际运营。 7 月 20 日，A公司如约支付 300 万，但此时尚有部分无形资产未办理权属转移登记。随着无形资产权属转移登记的进行，A公司分别于 8 月 15 日和 9 月 15 日各支付 200 万和 400 万，并于 10 月 15 日彻底支付了剩余尾款 100 万。
在上例中，如何判定购买日？ 如果购买日存在尚未办理权属转移的资产，如何进行账务处理？

回答人：chenyiwei
购买日是购买方取得对被购买方控制权的日期，即从这一天开始具备决定被购买方财务和经营决策并据此获取经济利益的权力。从你说的情况看，似乎将购买日确定为实际接管日（ 7 月 15 日）更为符合“购买日”这一概念的本意，条件是基于截至到这一天可获得的信息，预计被购买方无形资产的权属变更不存在法律障碍，仅是办理法律手续的时间问题；并且双方均未发生违约（尤其是购买方在支付购买款问题上未违约），预计该交易最终不能完成（被撤销或转回）的可能性很小。

提问人：jxq425 时间：2012-10-17 21:17:35
回复 chenyiwei 的帖子
合并日的选择真的很令人头疼，请教陈版，一般收购合同里面都会指定一个基准日，用以作为审计和评估的基准日，比如是 11 月 30 日，由于种种原因，最终股权转让的时点可能已经是第二年的 1 月份。那这个时候应该如何选择合并日？
1 ）假设双方有约定基准日至实际交割日的利润归买方所有。这个时候应当如何选择合并日呢？如果是选择次年的 1 月份，那如何体现协议中所说的“基准日至实际交割日的利润归买方所有”，而且也比较难于获得次年 1 月份时可辨认净资产的公允价值。 通常是如何选择和计算的呢？

回答人：chenyiwei
“次年 1 月份时可辨认净资产的公允价值”可在基准日评估值基础上通过调整折旧、摊销等方式测算，前提是交割日仍在评估报告的有效期内。类似问题本版面上已有很多讨论，《计学撮要》中也有，你可以搜索一下。

回答人：chenyiwei
通常合并日或者购买日都不会是基准日，而是实际取得控制权之日，例如实际交割日。过渡期间利润的归属实际上影响购买方在购买日可获得的净资产份额，相应调整商誉或者负商誉。

提问人：smalldonkey 时间：2012-10-18 11:06:03
回复 chenyiwei 的帖子
非常感谢陈老师！ 我主要是看了企业会计准则讲解中关于购买日的认定，要求满足下列条件： 1 、已获股东大会等内部权力机构通过 2 、已获得相关部门的批准 3 ．参与合并各方已办理了必要的财产权交接手续。 4 ．购买方已支付了购买价款的大部分(一般应超过50 ％)，并且有能力、有计划支付剩余款项。 5 ．购买方实际上已经控制了被购买方的财务和经营政策，享有相应的收益并承担相应的风险。
看来在实务中，按照实质重于形式的原则，并非所有条件都需要同时满足。

回答人：chenyiwei
是的，这是综合判断，并不是逐条对照规则即可。此处的五项标准是通常情况下的参考标准，提供一种考虑问题的思路，但不能完全照搬。尤其是“付款超过 50 ％”的条件相对较为次要。

提问人：轩尘空 123 时间：2017-08-01 09:33:22
那请问陈版， 7 月 15 日这天报表一般是没有吧？净资产金额如何确定？用 6 月底报表还是 7 月底？假设是同一控制下合并，同一控制合并单体报表中是要根据净资产来确认长期股权投资金额，所以如果购买日是非月底，净资产的金额如何确认？一般企业是没有月中的报表的。

回答人：chenyiwei
一般可以依据距离合并日最近的月末日的帐面净资产来模拟。合并日在上半月的，按上月末；合并日在下半月的，按本月末。